臺灣高等法院民事判決
109年度勞上字第80號
上  訴  人  王建堯  
被上訴人    麗池保全股份有限公司

法定代理人  李杰修  
訴訟代理人  楊明德  
            何牧武  
上列當事人間請求給付薪資等事件，上訴人對於中華民國109年3
月23日臺灣新北地方法院108年度勞訴字第224號第一審判決提起
上訴，本院於109年9月22日言詞辯論終結，判決如下：
    主      文
上訴駁回。
第二審訴訟費用由上訴人負擔。
    事實及理由
一、上訴人主張：伊自民國（下同）108年8月29日起受雇於被上
    訴人擔任保全員職務，約定每月10日給付月薪新臺幣（下同
　　）36,000元，伊並受被上訴人指示派駐於桃園市○○區○○路○○
    ○社區；伊開始上班時，被上訴人公司主管林榮光以「白癡
    」、「頭腦有問題」等語辱罵伊3天，伊遂向被上訴人表達
    離職請求，惟被上訴人要求必須提前15天才可離職，故約定
    於108年9月18日離職。伊工作期間，被上訴人未依勞動基準
    法（下稱勞基法）給予休假，亦未依勞動契約約定給付薪資
    ，伊遂於108年10月15日申請調解，並於108年10月30日勞資
    爭議調解時，主張依勞基法第14條第1項第2款、第6款規定
    終止僱傭關係。爰依勞基法、勞動契約請求被上訴人給付工
    資差額28,500元、資遣費1,000元、加班費500元、超時加班
    費2,500元、利息500元、提繳6％勞退金差額2,000元
　　、制服歸還費用500元，及發給非自願離職證明書。並聲明
　　：被上訴人應給付上訴人35,500元，及發給非自願離職證明
    書〔原審為上訴人一部勝訴、一部敗訴之判決，即判命被上
    訴人應給付上訴人1,671元（即判准薪資差額1,320元、加班
    費差額16元、制服歸還費用335元），另駁回上訴人其餘之
    訴，上訴人就前開敗訴中之發給非自願離職證明書部分聲明
    不服，提起上訴，其餘敗訴部分未據聲明不服，已告確定；
    另被上訴人就上開敗訴部分亦未據聲明不服，已告確定；下
    均不再贅述〕。並上訴聲明：㈠原判決關於駁回上訴人下列第
    2項之訴部分廢棄。㈡被上訴人應開立非自願離職證明書予上
    訴人。
二、被上訴人則以：上訴人於起訴狀中已自承於開始上班後約3
    天就向伊表達離職請求，並約定於108年9月18日離職 ，則
    上訴人既於108年9月初預告於108年9月18日離職，兩造間僱
    傭關係即因上訴人自請離職而終止，上訴人自不得於108年1
    0月30日勞資爭議調解時，再主張依勞基法第14條第1項第2
    款、第6款規定終止兩造間僱傭關係，且不得請求開立非自
    願離職證明書等語，資為抗辯。並答辯聲明：上訴駁回。
三、本件上訴人主張被上訴人公司主管林榮光於伊派駐○○○社區
    任職保全員時，以「白癡」、「頭腦有問題」等語辱罵伊
    ，且伊工作期間，被上訴人未依勞基法規定給予休假，亦未
    依勞動契約約定給付薪資，伊乃於108年10月30日勞資爭議
    調解時，依勞基法第14條第1項第2款、第6款規定終止僱傭
    關係，並請求被上訴人開立非自願離職證明書等語；被上訴
    人則以前詞置辯。是本件應審究者厥為：㈠上訴人於108年10
    月30日勞資爭議調解時，依勞基法第14條第1項第2款、第6
    款規定終止兩造間僱傭關係，是否合法？㈡上訴人請求被上
    訴人開立發給非自願離職證明書，有無理由？
四、得心證之理由：
　㈠上訴人於108年10月30日勞資爭議調解時，依勞基法第14條第
    1項第2款、第6款規定終止兩造間僱傭關係，是否合法？
　　按雇主、雇主家屬、雇主代理人對於勞工，實施暴行或有重
    大侮辱之行為者，勞工得不經預告終止契約；勞基法第14條
    第1項第2款定有明文。查，上訴人於108年8月29日受雇被上
    訴人擔任保全員職務，並受被上訴人指示派駐於○○○社區
　　，惟上訴人開始上班時，即遭林榮光辱罵，伊遂於開始工作
    後約3天，即108年9月初透過林榮光向被上訴人表達離職請
    求，經被上訴人要求須提前15天才可離職，故兩造約定於10
　　8年9月18日離職等情，為兩造所不爭執（見本院卷第68頁至
    第69頁、第72頁），被上訴人並稱林榮光有將上訴人請求離
    職乙事告知伊公司設於桃園營業處主管戴曉麟，戴曉麟負責
    整個桃園地區之案場管理，包括人事管理，故伊於接獲林榮
    光轉知上訴人請求離職之事，已表示同意等語（見本院卷第
    69頁）。上訴人於本院雖稱伊一開始向被上訴人請求離職時
　　，並未告訴被上訴人離職原因，係離職後，被上訴人另一位
    主管倪瑞松詢問伊離職原因時，才告知倪瑞松離職原因係遭
    林榮光辱罵，及被上訴人未安排休假、未給付薪資等語，被
    上訴人對此表示不爭執（見本院卷第90頁）；惟上訴人於10
　　8年10月30日勞資爭議調解時，即已主張係遭被上訴人之主
    管公然侮辱而於108年9月18日離職，此有桃園市人力資源管
    理協會勞資爭議調解紀錄附卷可稽（見原審卷第17頁、第19
    頁），並於本院主張當時係依勞基法第14條第1項第2款規定
    請求離職（見本院卷第70頁）。堪認上訴人於108年9月初透
    過林榮光向被上訴人表達離職，確係以遭林榮光辱罵為由終
    止僱傭關係。然上訴人係受僱於被上訴人擔任保全人員，並
    受被上訴人指派於○○○社區服務，及由被上訴人給付薪資乙
    節，有兩造簽訂之保全人員契約書、高雄市政府勞工局10
　　8年9月17日高市勞條字第10837723000號函、簽到表、投保
    單位網路申報及查詢作業、華南商業銀行匯款回條聯在卷可
    稽（見原審卷第57頁至第65頁、第69頁），而林榮光係受僱
    於聯安保全公司，擔任勤務人員；因聯安保全公司之負責人
    與被上訴人公司之負責人為父子關係，且2家公司在桃園只
    有1名主管、2名勤務人員、1名秘書，故林榮光當時受主管
    戴曉麟指派至上訴人服務之○○○社區去協助勤務執行與社區
    業務推展等情，已據證人林榮光到庭證述甚詳（見本院卷第
    86頁至第87頁）。則林榮光既未受僱於被上訴人，亦非被上
    訴人之代理人，縱上訴人所稱其在○○○社區執勤時遭林榮光
    辱罵乙節屬實，上訴人主張依勞基法第14條第1項第2款規定
    ，終止兩造間僱傭關係，於法即有未合。次查，上訴人於10
    8年9月初對被上訴人終止僱傭關係，雖不合法，惟兩造已約
    定上訴人於108年9月18日離職，且上訴人自離職後亦未再向
    被上訴人表示該離職不生效力，要求回復原職，堪認兩造於
    108年9月18日已合意終止僱傭關係。是上訴人於108年10月3
    0日勞資爭議調解時，再依勞基法第14條第1項第2款、第6款
    規定終止兩造間僱傭關係，即不合法。
　㈡上訴人請求被上訴人開立發給非自願離職證明書，有無理由
　　？
　  另按勞動契約終止時，勞工如請求發給服務證明書，雇主或
    其代理人不得拒絕；勞基法第19條著有明文。又按就業保險
　  法所稱非自願離職，指被保險人因投保單位關廠、遷廠、休
　  業、解散、破產宣告離職；或因勞基法第11條、第13條但書
　  、第14條及第20條規定各款情事之一離職之情形；就業保險
　  法第11條第3項定有明文。查，本件兩造既約定上訴人於108
　  年9月18日離職，而屬合意終止之情形，即不符就業保險法
　  第11條第3項規定所稱之非自願離職情形。是上訴人請求被
　  上訴人開立發給非自願離職證明書，尚屬無據。
五、綜上所述，上訴人依勞基法第19條之規定，請求被上訴人應
    開立發給非自願離職證明書予上訴人部分，非屬正當，不應
    准許。從而，原審就前開不應准許部分，為上訴人敗訴之判
    決，並無不合。上訴意旨指摘原判決此部分不當，求予廢棄
    改判，為無理由，應駁回其上訴。
六、本件事證已臻明確，兩造其餘之攻擊或防禦方法及所用之證
    據，經本院斟酌後，認為均不足以影響本判決之結果，爰不
    逐一論列，附此敘明。
七、據上論結，本件上訴為無理由，依民事訴訟法第449條第1項
　　、第78條，判決如主文。
中　　華　　民　　國　　109 　年　　10　　月　　20　　日
                  勞動法庭
                      審判長法  官  黃嘉烈
                            法  官  張文毓
                            法  官  高明德
正本係照原本作成。
如不服本判決，應於收受送達後20日內向本院提出上訴書狀，其
未表明上訴理由者，應於提出上訴後20日內向本院補提理由書狀
（均須按他造當事人之人數附繕本）上訴時應提出委任律師或具
有律師資格之人之委任狀；委任有律師資格者，另應附具律師資
格證書及釋明委任人與受任人有民事訴訟法第466 條之1第1項但
書或第2項（詳附註）所定關係之釋明文書影本。如委任律師提
起上訴者，應一併繳納上訴審裁判費。
中　　華　　民　　國　　109 　年　　10　　月　　20　　日
                            
                            書記官   郭彥琪
附註：
民事訴訟法第466條之1（第1項、第2項）：
對於第二審判決上訴，上訴人應委任律師為訴訟代理人。但上訴
人或其法定代理人具有律師資格者，不在此限。
上訴人之配偶、三親等內之血親、二親等內之姻親，或上訴人為
法人、中央或地方機關時，其所屬專任人員具有律師資格並經法
院認為適當者，亦得為第三審訴訟代理人。